【裁判字號】    99,交聲,256
【裁判日期】    990809
【裁判案由】    違反道路交通管理處罰條例聲明異議
【裁判全文】
臺灣苗栗地方法院交通事件裁定         99年度交聲字第256號
原處分機關  臺北市交通事件裁決所
異  議  人
即受處分人  甲○○（原名邱景川）
上列異議人即受處分人因違反道路交通管理處罰條例案件，對於
臺北市交通事件裁決所於民國99年6 月11日所為之北市裁催字第
22-DB0000000號處分（原舉發案號：桃警局交字第DB0000000 號
），聲明異議，本院裁定如下：
    主  文
異議駁回。
    理  由
一、原處分意旨略以：異議人即受處分人甲○○駕駛車牌號碼88
    86-NT 車號自用小客車於民國98年3 月22日13時2 分許，行
    經桃園市○○○街與同德五街口，為桃園縣政府警察局桃園
    分局埔子派出所警員攔停舉發「闖紅燈（直行）」違規；嗣
    異議人於舉發通知單所載期限內到案申訴表示不服，經原處
    分機關函請原舉發單位查覆後，仍認異議人有上開違規行為
    明確，乃依道路交通管理處罰條例第53條第1項、第63條第1
    第3款暨違反道路交通管理事件統一裁罰基準及處理細則第
    41 條第4項規定，於99年6月11日裁處異議人罰鍰新臺幣（
    下同）4,000元，並記違規點數3點，原處分並無不法等語。
二、異議意旨略以：異議人駕駛8886-NT 車號自用小客車，停放
    在桃園市○○路96號騎樓時，遭員警舉發闖紅燈，惟異議人
    實無闖紅燈，為此向法院聲明異議，請求撤銷原處分等語。
三、按汽車駕駛人，行經有燈光號誌管制之交岔路口闖紅燈，處
    新臺幣1,800 元以上5,400 元以下罰鍰；又汽車駕駛人，有
    違反道路交通管理處罰條例第53條情形者，除依原條款處罰
    鍰外，並記違規點數3 點，道路交通管理處罰條例第53條第
    1 項、第63條第1 項第3 款，分別定有明文。又汽車駕駛人
    之行為有闖紅燈之情形，當場不能或不宜攔截製單舉發者，
    得逕行舉發；前項逕行舉發，應記明車輛牌照號碼、車型等
    可資辨明之資料，以汽車所有人為被通知人製單舉發，道路
    交通管理處罰條例第7 條之2 第1 項第1 款、第4 項規定甚
    明。再按本條例之處罰，受舉發違反道路交通管理事件之受
    處罰人，認為受舉發之違規行為應歸責他人者，應於舉發違
    反道路交通管理事件通知單應到案日期前，檢附相關證據及
    應歸責人相關證明文件，向處罰機關告知應歸責人，處罰機
    關應即另行通知應歸責人到案依法處理，逾期未依規定辦理
    者，仍依本條例各該違反條款規定處罰，道路交通管理處罰
    條例第85條第1 項亦定有明文。
四、經查：
(一)、異議人對於在上揭時、地，駕駛車號8886-NT 自用小客車為
    警攔停之事實，並不否認，且有原舉發單位即桃園縣警察局
    桃警局交字第DB0000000 號舉發違反道路交通管理事件通知
    單1份在卷足憑。
(二)、訊據異議人固否認有何駕車行經有燈光號誌管制之交岔路口
    闖紅燈之行為，然依證人即本件舉發警員廖晉邦到庭具結證
    稱：「（本件取締經過？）於98年3 月22日下午13時02分許
    ，我在桃園市○○○街、中埔一街口處，我跟異議人同時從
    同德五街面對中埔一街口往前走，我是在他後面約不到1 公
    尺，當時同德五街已是紅燈，紅燈亮了3 至5 秒左右，我看
    到異議人由停止線後方往前行駛，穿越中埔一街口到對面，
    我還抬頭確定燈號，確定燈號是紅燈」、「（當時你的職務
    是否包括取締交通違規？）是」、「（依你所在位置，看得
    到異議人之車輛嗎？）看得到」、「（當時車流量如何？）
    不大」、「（約幾台車經過同德五街的路口？）約4、5台車
    在同德五街前停等紅燈」、「（只有他一台車穿過？）是」
    、「（本件有無看錯車輛或誤認燈號之可能？）沒有」、「
    （你的視力？）矯正後，兩眼均1.0，當時有戴鏡。」、「
    （當時天候如何，視線是否良好？）天候晴朗，視線良好」
    、「（有無遮蔽物遮住視線？）無」、「（異議人被攔下來
    後做何表示？有無表示其未闖紅燈？）他說紅綠燈設太高，
    導致他看不到。同時說該處發生二起車禍，還無法釐清肇事
    原因，就是紅綠燈設太高的證明」、「（該路口有無監視器
    錄影？）無」、「（尾隨異議人至寶慶路96號騎樓才開單嗎
    ？）我有馬上鳴警笛，他不馬上停，我就尾隨到96號騎樓才
    開單」、「（你與證人有無恩怨關係？）無，不認識。」等
    語（見本院99年7 月30日訊問筆錄）。衡諸證人廖晉邦係依
    法執行公務之人員，經到庭具結，證述其攔停舉發經過，對
    異議人所駕駛上開自用小客車如何闖紅燈之舉發過程的證述
    ，連續而完整，顯見其對舉發當時之記憶深刻，且證人與異
    議人素不相識，並無宿怨，亦無仇隙，應無甘冒自身觸犯偽
    證罪之風險而設詞誣攀之理。而依卷內證據資料並無任何積
    極證據足以證明證人上開證詞係屬虛偽，亦無足以令人顯信
    證人證述為不可採之品格證據或前科證據存在，本院自不得
    僅以證人為本件掣單告發異議人之員警而全盤否定其在訴訟
    上所具有之證人資格及其證言之證明力，故其證言應堪採信
    。
(三)、又鑑於交通違規事實往往驟然而現、稍縱即逝，若硬性要求
    舉發員警不分違規情節，一律必須預留證據，俾便事後提出
    供法院審酌，除有現實技術可行性之困難外，勢將大幅提高
    交通管理之行政成本，並嚴重削弱道路交通管理之行政效能
    ，此絕非立法者制定道路交通管理法規之本意。是舉發單位
    雖未能提出異議人違規照片或攝影畫面供異議人檢視，然當
    場舉發交通違規並不以攝影或照相存證為其要件，亦不以舉
    發錄影或照片為唯一之證明方法，若舉發員警係親眼見聞違
    規經過，並經以證人之身分具結後為證述，此證人證詞仍不
    失為證明方法之一種。本件既經證人廖晉邦到庭具結，證述
    其攔停舉發經過，確認異議人確有行經有燈光號誌管制之交
    岔路口闖紅燈之違規事實，則其所為證言應屬可信，業如前
    述。
(四)、異議人雖以前詞置辯，惟本院衡酌證人廖晉邦雖非在交岔路
    口旁予以攔停舉發，然渠與異議人同時從桃園市○○○街面
    對中埔一街往前行直行，渠在異議人後方距離約不到1 公尺
    ，當時同德五街已是紅燈，紅燈亮了3 至5 秒左右，異議人
    由停止線後方往前行駛，穿越中埔一街口到對面，渠抬頭確
    認當時燈號確為紅燈，而認定異議人有闖紅燈之判斷標準，
    尚與常情無違。復參酌
    本件舉發違規時間係在下午13時02分許，天候良好，日間光
    線尚屬明亮之際，車流量不大等情，顯示證人應無誤判燈號
    及誤認車輛之虞。另本件查無任何證據足資證明執勤員警有
    何捏造事實違法取締之不法情事，而異議人並未就執勤員警
    之舉發如何有誤，提出相關證據以供本院調查，則異議人所
    為指摘，自難認為有據。且異議人亦未依道路交通管理處罰
    條例第85條第1 項之規定，檢附相關證據及應歸責人相關證
    明文件，向處罰機關告知應歸責人，復於99年7 月30日本院
    調查時坦承當日係該車輛之駕駛人，則原處分機關以上開車
    輛之所有人即異議人為處罰對象，核無違誤。從而，異議人
    有於上述時、地駕車行經有燈光號誌管制之交岔路口闖紅燈
    行為，且經合法舉發一事堪予認定。
五、綜上所述，本件異議人既有前揭於行經有燈光號誌管制之交
    岔闖紅燈之違規行為，原處分機關依道路交通管理處罰條例
    第53條第1 項、第63條第1 項第3 款之規定及違反道路交通
    管理事件統一裁罰基準表，裁處異議人罰鍰4,000 元，並記
    違規點數3 點，核無違法或不當之情事，聲明異議意旨僅執
    前詞，任意指摘原處分，並無理由，應予駁回。
六、據上論斷，應依道路交通管理處罰條例第87條第2 項，道路
    交通案件處理辦法第19條，裁定如主文。
中    華    民    國    99    年    8     月    9     日
                  交通法庭  法  官  林信旭
以上正本證明與原本無異。
如不服本裁定應於送達後5 日內向本院提出抗告狀。
                            書記官  巫  穎
中    華    民    國    99    年    8     月    9     日

司法院資訊處製作；財團法人民間司法改革基金會備份。
